【裁判字號】    98,消債更,307
【裁判日期】    980331
【裁判案由】    聲請更生程序
【裁判全文】
臺灣高雄地方法院民事裁定           98年度消債更字第307號
聲  請  人  甲○○
上列當事人因消費者債務清理事件聲請更生，本院裁定如下：
    主  文
聲請人甲○○自民國九十八年三月三十一日下午四時起開始更生
程序。
命司法事務官進行本件更生程序。
    理  由
一、聲請意旨略以：聲請人因消費借貸、自用住宅借款、信用卡
    或現金卡契約，對金融機構負有債務，無擔保或無優先權之
    債務總額未逾新台幣（下同）1,200 萬元，因有不能清償債
    務情事，前已提出債權人清冊，依中華民國銀行公會會員辦
    理消費金融案件無擔保債務協商機制，以書面向最大債權金
    融機構安泰商業銀行股份有限公司（下稱安泰銀行）請求共
    同協商債務清償方案，雖經協商成立，聲請人應月付28,399
    元，然該金額遠超過聲請人之每月收入所能負擔。民國95年
    協商當時金融機構並未審酌聲請人經濟情況及實際還款能力
    ，主觀決定協商條件，聲請人實無從選擇，乃向親友借款始
    能勉力繳納14期才毀諾，客觀上實有不可歸責於己之事由，
    致無法繼續履行，且未經法院裁定開始清算程序或宣告破產
    ，爰依法聲請更生等語。
二、按債務人不能清償債務或有不能清償之虞者，得依消費者債
    務清理條例所定更生或清算程序，清理其債務。次按債務人
    無擔保或無優先權之債務總額未逾1,200 萬元者，於法院裁
    定開始清算程序或宣告破產前，得向法院聲請更生。再按於
    消費者債務清理條例施行前，債務人依金融主管機關協調成
    立之中華民國銀行公會會員，辦理消費金融案件無擔保債務
    協商機制與金融機構成立之協商，準用同條例第151 條第5
    項之規定，即債務人與金融機構協商成立者，不得聲請更生
    或清算，但因不可歸責於己之事由，致履行顯有重大困難者
    ，不在此限。又按法院開始更生程序之裁定，應載明其年、
    月、日、時，並即時發生效力。末按法院裁定開始更生或清
    算程序後，得命司法事務官進行更生或清算程序，必要時得
    選任律師、會計師或其他適當之自然人或法人一人為監督人
    或管理人，消費者債務清理條例第3 條、第16條第1 項、第
    42條第1 項、第45條第1 項、第151 條第5 項、第6 項分別
    定有明文。
三、經查：
  (一)聲請人於本件更生聲請前，已於95年依金融主管機關協調成
    立之中華民國銀行公會會員辦理消費金融案件無擔保債務協
    商機制與安泰銀行成立協商，自96年12月起，分82期、利率
    8 ％，每月10日以28,399元依各債權銀行債權金額比例清償
    各項債務，至全部清償為止。聲請人依協商清償協議，給付
    分期款14期，於97年4 月間毀諾等情，有協議書、無擔保債
    務還款計畫、金融聯合徵信中心當事人查詢個人信用報告在
    卷可稽（本院卷第19至20頁、146 至149 頁）。聲請人因尚
    有房屋貸款之債務未於95年協商，乃於消費者債務清理條例
    公布施行後，以書面向最大債權銀行台新銀行請求協商債務
    清償方案，並表明共同協商之意旨，遭該行拒絕致協商不成
    立，亦有台新銀行協商退件通知函在卷可按（本院卷第85頁
    ）。
  (二)按債務人對於金融機構因消費借貸、自用住宅借款、信用卡
    或現金卡契約而負債務，在聲請更生或清算前，應提出債權
    人清冊，以書面向最大債權金融機構請求協商債務清償方案
    ，並表明共同協商之意旨。債務人與金融機構協商成立者，
    不得聲請更生或清算。但因不可歸責於己之事由，致履行顯
    有重大困難者，不在此限，消費者債務清理條例第151 條第
    1 、5 項定有明文。聲請人曾於消費者債務清理條例施行前
    ，與各債權銀行就無擔保債務成立協商，約定每月償還28,3
    99元、利率8 ％、分82期至全部債務清償為止。惟聲請人於
    95年間經營之髮廊（每月營業額約50,000元）已於96年9 月
    歇業，業經聲請人陳報在卷，並有高雄市政府營利事業登記
    案件收件掛號單可稽（本院卷第132 頁），故聲請人自96年
    5 月起即至英發檀香有限公司工作每月薪資約為25,000元，
    則以其25,000元之薪資顯已不足清償協商金額28,399元，聲
    請人勉力繳款14期，嗣於97年4 月間毀諾，業據聲請人陳報
    在卷，並有聲請人財政部高雄市國稅局95、96年綜合所得稅
    各類所得資料清單、財產歸屬資料、戶籍謄本、貸款繳息收
    據、薪資切結書、在職證明書證明書、土地及建物登記謄本
    附卷足憑（本院卷第86至88、104 至109 、93至94、38至39
    頁）。則聲請人無法依協議繼續償還，係因96年髮廊歇業後
    收入銳減，致客觀收入不足所致，聲請人主張其係因不可歸
    責於己之事由，致履行上開協議顯有重大困難，堪予採信。
  (三)聲請人為一般消費者，並其經營之髮廊最近5 年之營業額平
    均每月未超過20萬元。目前負債總額3,941,071 元，其中有
    擔保或有優先權之債務2,249,000 元，無擔保或無優先權之
    債務1,692,071 元，97年平均每月薪資25,000元。名下有土
    地1 筆、房屋1 棟，價值約265 萬元，均設有抵押權，有聲
    請人財產及收入狀況說明書、債權人清冊、財政部高雄市國
    稅局95年、96年度綜合所得稅各類所得資料清單、財政部高
    雄市國稅局財產歸屬資料清單、收入切結書、在職證明書及
    土地及建物登記謄本存卷可查，並經本院依職權調閱本院97
    年度司執字第112881號給付信用卡消費款強制執行卷宗查核
    無誤。聲請人不能清償債務之事實，應可認定。
四、綜上所述，債務人僅係一般消費者，經營之髮廊最近5 年之
    營業額平均每月未超過20萬元。雖曾依無擔保債務協商機制
    與無擔保債務最大債權銀行達成協議，但因不可歸責於己之
    事由，致履行上開協議顯有重大困難，且已達不能清償債務
    或有不能清償之虞之程度。其中無擔保或無優先權之債務在
    1,200 萬元以下，又未經法院裁定開始清算程序或宣告破產
    ，且查無消費者債務清理條例第6 條第3 項、第8 條或第46
    條各款所定駁回更生聲請之事由存在。債務人聲請更生，洵
    屬有據，自應准許。並命司法事務官進行本件更生程序。
五、依消費者債務清理條例第16條第1 項、第45條第1 項，裁定
    如主文。
中    華    民    國    98    年    3     月    31    日
                  民事第三庭    法  官  陳宛榆
上為正本係照原本作成
本件不得抗告
本裁定已於98年3月31日下午4時公告。
中    華    民    國    98  年    3     月    31    日
                                書記官  曹德英


司法院資訊處製作；財團法人民間司法改革基金會備份。
